【裁判字號】    98,交聲,212
【裁判日期】    980220
【裁判案由】    違反道路交通管理處罰條例聲明異議
【裁判全文】
臺灣臺北地方法院交通事件裁定         98年度交聲字第212號
原處分機關  臺北市交通事件裁決所
異  議  人
即受處分人  丙○○
上列異議人即受處分人因違反道路交通管理處罰條例案件，對於
臺北市交通事件裁決所民國98年1月7日所為之處分（原處分案號
：北市裁罰字第裁22-AEX365290號），聲明異議，本院裁定如下
：
    主  文
原處分撤銷。
丙○○不罰。
    理  由
一、按「法院受理有關交通事件，準用刑事訴訟法之規定」，道
    路交通管理處罰條例第89條前段定有明文；次按刑事訴訟法
    第154條第2項、第301條第1項分別明定犯罪事實應依證據認
    定之，無證據不得認定犯罪事實，又不能證明被告犯罪者，
    法院應諭知無罪之判決，再認定犯罪事實所憑之證據，雖不
    以直接證據為限，間接證據亦包括在內，然而無論直接或間
    接證據，其為訴訟上之證明，須於通常一般之人均不致有所
    懷疑，而得確信其為真實之程度者，始得據為有罪之認定，
    倘其證明尚未達到此一程度，而有合理之懷疑存在以致事實
    審法院無從取得有罪之確信時，即應由法院為諭知被告無罪
    之判決（最高法院76年度臺上字第4986號判例意旨參照），
    亦即刑事訴訟法上法院認定事實之最重要原則「認定被告有
    罪，就該有罪事實不能有任何之合理懷疑存在」，於法院審
    理行為人違反道路交通管理處罰條例案件時亦有其適用，易
    言之，法院於審理行為人違反道路交通管理處罰條例案件，
    當踐行完畢調查證據之程序後，為事實之認定時，如就原處
    分機關所認定之行為人違規之事實仍有合理之訴訟上懷疑，
    而無法百分之百確信行為人確有該當於道路交通管理處罰條
    例各該處罰條文之構成要件事實時，即應依訴訟上之「待證
    事實倘有懷疑，則從被告之利益作解釋」（罪疑唯輕）之原
    則，作對受處分人有利之認定。
二、原處分意旨略以：異議人即受處分人丙○○於民國97年12月
    8日19時50分許，騎乘車牌號碼LN6-695號重型機車，行經臺
    北市○○○路○段與涼州街口處，因「駕車行經有燈光號誌
    管制之交岔路口闖紅燈」之違規，經臺北市政府警察局大同
    分局民生西路派出所警員攔查，依道路交通管理處罰條例第
    53條第1項規定，以北市警交字第AEX365290號舉發違反道路
    交通管理事件通知單當場舉發，嗣經原處分機關依道路交通
    管理處罰條例第53條第1項、第63條之規定，於98年1月7日
    以北市裁罰字第裁22-AEX365290號裁決書，裁處罰鍰新臺幣
    （下同）1800元，並記違規點數3點之處分。
三、聲明異議意旨略以：異議人未曾騎駛車牌號碼LN6-695號重
    型機車，也未行經上開違規地點遭警攔停舉發違規，為此聲
    明異議，請求撤銷原處分等語。
四、經查：系爭車輛駕駛人前於上揭違規時間，行經上開違規地
    點，因「駕車行經有燈光號誌管制之交岔路口闖紅燈」之違
    規，經警攔停並當場掣單舉發，通知聯當場交付予駕駛人簽
    名收執之事實，雖有前揭舉發違反道路交通管理事件通知單
    影本一紙附卷可稽。惟訊據異議人丙○○堅決否認有何前開
    違規行為，並辯稱：伊未曾駕駛過系爭車輛，上開舉發違規
    通知單並非其所簽收等語。訊據證人即本件取締員警乙○○
    於本院訊問時結證證稱：「（法官問：開單時有無見過違規
    人？）我有比對違規人的證件。」、「（法官問：是否為今
    日在庭的異議人？）不太像，那個人比較黑，但異議人的臉
    比較白，長相不太像。」等語（見本院98年2月16日訊問筆
    錄），則異議人係遭他人冒用名義而遭舉發之情形非不可能
    ，再參諸證人於訊問時之態度，顯然對該舉發事件留有印象
    ，且證人明確表現違規人與異議人之長相並不相符，則異議
    人辯稱其並非本件違規之駕駛人一節，應屬可採。再者，經
    本院比對本件卷附之舉發違反道路交通管理事件通知單影本
    上「丙○○」之簽名，與異議人於本件聲明異議狀、本院訊
    問筆錄之受訊問人欄所親自書寫之「丙○○」簽名，兩者不
    論運筆方式、筆畫特徵、書寫習慣，均顯然有所不同，應非
    出於同一人之筆跡所為，益證異議人所稱：舉發通知單上之
    「丙○○」簽名，並非伊所簽署等語，應非子虛。
五、綜上所述，異議人前揭所辯，應屬可採，此外，復查無其他
    積極證據，足以證明異議人有前揭之違規事實，自應作對異
    議人為有利之認定，而異議人亦非系爭車輛之登記車主（依
    據卷附之舉發違反道路交通管理事件通知單影本所載，車主
    係甲○○），原處分機關不察，遽對異議人為前開裁決，即
    難認為允當，從而，本件異議為有理由，由本院將原處分撤
    銷，改諭知異議人不罰之處分，以資適法。
據上論斷，應依道路交通案件處理辦法第20條，裁定如主文。
中    華    民    國    98    年    2     月    20    日
                  交通法庭  法  官  張文俊
以上正本證明與原本無異。
如不服本裁定，應於裁定送達後5日內，向本院提出抗告狀。
                            書記官  陳鳳瀴
中    華    民    國    98    年    2     月    23    日


司法院資訊處製作；財團法人民間司法改革基金會備份。
